【裁判字號】    89,交易,14
【裁判日期】    890801
【裁判案由】    過失傷害
【裁判全文】
臺灣彰化地方法院刑事判決                          八十九年度交易字第一四號
    公  訴  人  臺灣彰化地方法院檢察署檢察官
    被      告  丁○○
右列被告因過失傷害案件，經檢察官提起公訴（八十八年度偵字第一０九四二號），
本院判決如左：
    主      文
丁○○因過失傷害人，處拘役貳拾日，如易科罰金，以參佰元折算壹日。
    事      實
一、丁○○於民國八十八年七月十一日凌晨零時三十分許（起訴書誤載為凌晨十二時
    三十分許），駕駛車號ＱＥ─五七四五號自用小客車，沿彰化縣彰化市○○路由
    南往北方向行駛，途經該路與彰美路交岔路口時，原應注意汽車行駛時，駕駛人
    應注意車前狀況，並隨時採取必要之安全措施，而依當時清形，又無不能注意之
    情事，竟疏於注意，於行經該交岔路口即貿然左轉至彰美路上，適丙○○未考領
    機車駕駛執照、未戴用安全帽，騎乘車號ＬＡＫ─六０二號之重型機車沿彰化市
    ○○路由北往南方向未靠右行駛於慢車道上，而沿金馬路南向快車道以時速約六
    十至七十公里之速度超速行駛（當地時速限制為每小時六十公里以下），於行駛
    經前揭交岔路口時，丙○○因疏未注意應行駛於慢車道上、不得超速行駛、進入
    交岔路口前應減速慢行，丙○○所騎乘之機車因此撞及丁○○所駕駛自用小客車
    之右前車門，致丙○○人、車倒地，丙○○因此受有頭部外傷併顏面骨折、胸部
    扭傷併多處傷口、左側股骨骨折、頭部多處傷口等傷害。丁○○於本件肇事後犯
    罪未發覺前，即向彰化縣警察局彰化分局民生派出所員警自首而接受裁判。
二、案經被害人丙○○訴由彰化縣警察局彰化分局報請臺灣彰化地方法院檢察署檢察
    官偵查起訴。
    理    由
一、訊據被告丁○○固坦承於右揭時、地發生車禍，致被害人丙○○受傷，惟矢口否
    認有何過失，辯稱：伊當時車速僅二、三十公里，且本件車禍之撞擊點乃靠近伊
    所欲轉入之彰美路中央安全島附近，係告訴人機車前輪撞擊伊自用小客車之右前
    車門，顯見當時伊已即將完成左轉，告訴人始闖紅燈自遠處以時速約一百公里之
    速度超速駛來撞擊伊之自用小客車云云。
二、經查，右揭事實業據告訴人丙○○指訴綦詳，並有道路交通事故調查報告表、診
    斷證明書各一件及照片四張附卷可資佐證，又告訴人與被告互指對方闖紅燈始發
    生本件車禍，惟本件並無其他具體事證足認究竟何人所言為實在，自難遽認係告
    訴人或被告闖紅燈，且本件經送臺灣省彰化縣區車輛行車事故鑑定委員會鑑定結
    果，因前開交岔路口當時之號誌狀況不明，致無法鑑定，有該鑑定委員會函一件
    在卷為憑，惟被告於偵訊中供稱：「（檢察官問：你在多遠距離才看到丙○○的
    ？）是撞上後我才知道，因我當時只注意前面之另一部也是左轉之機車，並沒有
    看金馬路上是否有另外之車子。」等語，又被告於本院審理中亦供稱於肇事前並
    未看見告訴人之機車等語，依此情事以觀，足認被告並未隨時注意車前狀況甚明
    。另彰化市○○路係雙向各有三個快車道之道路，道路寬闊，道路中間雖有中央
    分隔島，但並不足以影響金馬路與彰美路交岔路口之視線，且在交岔路口立有紅
    綠燈之燈號，此觀上開道路交通事故調查報告表及現場相片即明，衡諸常情，於
    深夜車輛稀少時刻，依憑道路之視野及路口紅綠燈之燈號，應不難查覺交岔路口
    有無其他車輛通行，被告未能發覺告訴人所騎乘之機車，顯係未盡注意義務。
三、又告訴人未考領機車駕駛執照及未戴用安全帽騎乘機車，業據其供述屬實，另本
    件發生車禍地點之時速限制為每小時六十公里以下，有道路交通事故調查報告表
    附卷可稽，告訴人雖否認有超速行駛之情事，惟證人甲○○於警訊及本院審理中
    、證人乙○○於警訊中均證稱：「當時丙○○時速約六十至七十公里。」等語，
    足認告訴人確有超速行駛之情事。又彰化市○○路係雙向各有三個快車道之道路
    ，本件車禍發生之後，告訴人所騎機車之車頭嚴重撞毀，被告所駕駛之自用小客
    車右前車門嚴重凹陷，於彰化市○○路南向外側快車道與中間快車道間之道路上
    殘留有告訴人之血跡，告訴人所騎之機車則倒置於金馬路南向之中間快車道上，
    且現場並無任何煞車痕跡，此有現場照片及道路交通事故調查報告表在卷為憑，
    參以告訴人自陳其係行駛於外側快車道等情，依上開情事以觀，堪認被告所駕駛
    之自用小客車已即將左轉完成駛過彰化市○○路○○道路中央，在彰化市○○路
    南向外側快車道與中間快車道間之交岔路口遭告訴人所騎乘之機車撞及，據此判
    斷，告訴人於車禍發生前應係沿彰化市○○路南向外側快車道與中間快車道間之
    道路騎乘機車，足認告訴人並未靠右於慢車道上騎乘機車，而係於快車道上行駛
    機車，且未充分注意減速慢行作隨時停車之準備，否則當其見被告左轉行駛而來
    無停讓之意時，應可隨時煞停閃避，不致再駛過前揭交岔路口而發生車禍，顯見
    告訴人對於本件車禍之發生亦與有過失。
四、按汽車行駛時，駕駛人應注意車前狀況，並隨時採取必要之安全措施，道路交通
    安全規則第九十四條第三項定有明文。被告駕車自應注意上開道路交通安全規定
    ，且依當時路況，並無不能注意之情形，竟疏未注意車前狀況，並隨時採取必要
    之安全措施，以致肇事，被告之行為自有過失，又告訴人對於本件車禍之發生雖
    與有過失，惟被告仍難辭過失之責。且被告之過失行為與告訴人之受傷間，具有
    相當因果關係。綜上所述，被告所辯不足採信，本件事證明確，被告犯行堪以認
    定。
五、被告因過失肇事致人受傷，核其所為係犯刑法第二百八十四條第一項前段過失傷
    害罪。被告於肇事後犯罪未發覺前，即向彰化縣警察局彰化分局民生派出所員警
    自首而接受裁判，此有道路交通事故調查表在卷可稽，爰依刑法第六十二條前段
    規定減輕其刑。爰審酌被告犯罪之方法、手段、所生危害、被告與告訴人同為本
    件車禍之肇事原因及被告肇事後之態度等一切情狀，量處如主文所示之刑，並諭
    知易科罰金之折算標準。
據上論斷，應依刑事訴訟法第二百九十九條第一項前段，刑法第二百八十四條第一項
前段、第六十二條前段、第四十一條，罰金罰鍰提高標準條例第一條前段、第二條，
判決如主文。
本案經檢察官李芳瑜到庭執行職務。
中      華      民      國    八十九    年      八      月      一      日
                                    臺灣彰化地方法院交通法庭
                                        法      官  石  馨  文
右正本證明與原本無異。
如不服本判決，應於判決送達後十日內向本院提出上訴狀( 須附繕本 )。
告訴人或被害人對於判決如有不服具備理由請求檢察官上訴者，其上訴期間之計算係
以檢察官收受判決正本之日期為準。
                                        法院書記官  王  振  州
中      華      民      國    八十九    年      八      月      五      日
刑法第二百八十四條
因過失傷害人者，處六月以下有期徒刑、拘役或五百元以下罰金。致重傷者，處一年
以下有期徒刑、拘役或五百元下罰金。
從事業務之人，因業務之過失傷害人者，處一年以下有期徒刑、拘役或一千元以下罰
金。致重傷者，處三年以下有期徒刑、拘役或二千元以下罰金。


司法院資訊處製作；財團法人民間司法改革基金會備份。
